【裁判字號】    99,易,351
【裁判日期】    990630
【裁判案由】    傷害
【裁判全文】
臺灣臺北地方法院刑事判決               99年度易字第351號
公  訴  人  臺灣臺北地方法院檢察署檢察官
被      告  丙○○
選任辯護人  余兆年律師
            李文欽律師
上列被告因傷害案件，經檢察官聲請以簡易判決處刑（98年度偵
字第27628號），本院認不宜簡易判決處刑，改為通常程序審理
，判決如下：
    主  文
丙○○傷害人之身體，處拘役貳拾日，如易科罰金以新臺幣壹仟
元折算臺日。
    事  實
一、丙○○與乙○○係隔壁鄰居，分別居住在臺北市○○區○○
    路四段170號10樓之1及同路段168號10樓之1。丙○○於民國
    98 年9月30日上午9時40分許，因故與乙○○在上址10樓之
    樓梯間發生口角，竟基於傷害之犯意，出手抓拉乙○○之手
    部，致乙○○受有左手腕抓傷0.6×0.5公分之傷害，而乙○○所僱用之外傭甲○○ (Nguyen Thi Nga)見狀上前欲將二
    人分開，丙○○復基於傷害之犯意，徒手用力拉址甲○○之
    手臂，致甲○○右前臂受有3×0.3、2×0.3、1×0.5、2×
    0.2 、2.5×0.2、2.5×0.3公分及左前臂7×0.2公分瘀傷之
    傷害。
二、案經被害人乙○○、甲○○訴由臺北市政府警察局大安分局
    移送臺灣臺北地方法院檢察署檢察官偵查起訴。
    理  由
一、按被告以外之人於審判外之言詞或書面陳述，除法律有規定
    者外，不得作為證據，刑事訴訟法第159條第1項定有明文。
    告訴人乙○○、甲○○於警詢中之陳述，對於被告丙○○而
    言，係被告以外之人於審判外之陳述，經查無同法第159條
    之1至第159條之5所定例外得為證據之情形，依前開規定，
    無證據能力。次按被告以外之人於審判外之陳述，雖不符合
    刑事訴訟法第159條之1至第159條之4之規定，但經當事人於
    審判程序同意作為證據，法院審酌該言詞陳述或書面陳述作
    成時之情況，認為適當者，亦得為證據；又當事人、代理人
    或辯護人於法院調查證據時，知有同法第159條第1項不得為
    證據之情形，而未於言詞辯論終結前聲明異議者，視為有前
    項之同意，刑事訴訟法第159條第1項及第159條之5分別定有
    明文。本判決下列所引被告以外之人於審判外所為之供述證
    據，公訴人、被告丙○○及辯護人對其證據能力並不爭執，
    其至辯論終結前亦未聲明異議，本院審酌上開證據方法於製
    作時之情況，尚無違法不當，應認以之作為證據應屬適當。
    至其餘非供述證據部分，本院亦查無任何違反法定程式取得
    之情形，應認有證據能力。
二、訊據被告丙○○固坦承有於前開時地與告訴人乙○○發生爭
    執，惟矢口否認有何傷害犯行，辯稱：伊沒有抓乙○○，也
    沒有去將甲○○與乙○○分開而拉甲○○云云。經查：
(一)被告丙○○於偵查中先供陳：乙○○想要抓伊，但沒抓到，
    伊出手推開，而甲○○係從左側出手抓伊，伊有推開等語(
    見偵卷第23頁)、因乙○○及甲○○都要打伊，故伊有推乙○○及甲○○等語(見偵卷第30頁)，並於本院99年度簡字第
    186號訊問時供稱：伊有與乙○○爭吵拉扯，後來甲○○出
    來，我們三人就拉扯在一起等語，嗣被告丙○○於本院99
    年4月19日準備程序中改稱：伊沒有動手，且甲○○沒有攻
    擊伊並將伊與乙○○分開云云，與其前開供述前後不一，則
    其嗣後改稱之詞，是否實在，已有可疑。
(二)又告訴人乙○○於偵查中證稱：伊出門時，被告說伊在他家
    門口擦鞋，伊稱沒有，並與被告發生口角，嗣外傭甲○○及
    丁○○就出來，甲○○擋在伊面前，被告仍出手要打伊，抓
    傷了甲○○，伊就趕快進電梯，被告又追到手扶梯推伊，伊
    左手腕的傷是被告推抓時左手伸起來擋而受傷等語，其於本
    院審理時證稱：伊要出門時，被告出來說伊在他門口擦鞋，
    伊說是外勞擦的，被告不讓伊走，被告有抓伊，因伊當天穿
    長袖，所以抓傷不明顯，外勞看到伊被打，就擋在伊前面，
    被告用手抓打外勞，外勞的傷勢比較明顯，因她穿短袖，後
    來伊進入電梯，被告又著進來打，隔壁的丁○○才出來拉被
    告，伊才可以從電梯出來，被告又跟著出來打伊，後來鍾敏
    麟上來看時，被告已停止，伊就趕快離開，因被告打的時間
    很長，伊無法確定左手腕的傷是哪一個階段造成的，但確係
    被告推抓時左手伸起來擋而受傷等語，前後一致，核與告訴
    人甲○○於偵查中證稱：被告因質疑乙○○在其門口擦鞋而
    發生口角，被告有推乙○○，並打乙○○手臂，伊要將被告
    與乙○○分開，被告又用手抓伊手臂，乙○○要搭電梯要離
    開時，被告仍打，隔壁公司的員工有3人出來等語，及告訴
    人甲○○於本院審理中證稱：雇主乙○○問伊是否在被告家
    那裡擦鞋子的事，被告與乙○○為此事發生爭吵，嗣被告動
    手推乙○○，又抓又推的，因乙○○穿著長袖，所以只有手
    腕部分受傷比較明顯，惟乙○○均未還手，伊會受傷是因為
    當天穿著短袖，而伊擋在乙○○前面，被告想把伊與乙○○
    分開，而抓並用力拉開所造成，後來乙○○按電梯要下去，
    被告又要進電梯打乙○○，那時有1個先生及2位女士跑出來
    勸架，乙○○從電梯出來，被告又打乙○○，有1位管理員
    上來後，乙○○才去上班，伊的手臂有被抓時有紅紅的，去
    檢驗時有瘀青的顏色等語相符。佐以證人丁○○於警詢證稱
    ：伊聽到外面有爭吵聲，遂出門了解發生何事，伊看見被告
    拉扯乙○○之手，伊遂上前將丙○○與乙○○分開等語，及
    本院審理中證稱：伊聽到外面有爭吵聲，出去伊看見乙○○
    要進電梯，被告拉著乙○○不讓其進電梯，伊有用手將他們
    雙方分開，伊公司的小姐要出來看，伊叫他們不要出來等語
    ，應認被告丙○○確有抓拉告訴人乙○○，並拉扯告訴人甲○○2人明確，被告嗣後辯稱之詞，應屬事後卸責之詞，要
    非可採。
(三)此外，復有告訴人乙○○、甲○○提出之臺北縣立醫院驗傷
    診斷書、臺北市立聯合醫院仁愛院區之驗傷診斷書在卷可稽
    ，其上記載之傷勢，亦與告訴人乙○○、甲○○所為證述受
    傷情節吻合。雖辯護人質以告訴人乙○○左手腕抓傷0.6×
    0.5 公分之傷害，亦有可能係證人丁○○在拉開被告丙○○
    與告訴人乙○○時所造成云云，然告訴人乙○○已明確證述
    是被告推抓時左手伸起來擋而受傷等語，證人丁○○復未證
    述其拉開的行為有造成被告丙○○與告訴人乙○○何傷害等
    情，自非證人丁○○所造成。又辯護人認告訴人乙○○既係
    伸手擋被告才受傷，則被告應無傷害故意云云，然被告丙○○既自陳乙○○想要抓伊但沒抓到等情(見偵卷第23頁)，復
    依告訴人乙○○證稱係被告推抓時左手伸起來擋而受傷等語
    ，則告訴人乙○○既未傷害被告丙○○，被告丙○○反出於
    推抓告訴人乙○○之意思，並為推抓之行為，告訴人乙○○
    伸手檔而造成受傷，被告丙○○即係出於傷害之犯意為之，
    且有傷害之行為甚明。再者，辯護人以告訴人甲○○之診斷
    證明書記載之瘀傷與其所述是抓傷不符質之，然告訴人甲○○於本院審理中證稱：伊剛開始被抓是紅紅的，檢驗時已有
    瘀青的顏色，伊的瘀傷是被告有用力按捏才拉所造成等語(
    見本院卷第56、58頁)觀之，告訴人甲○○已明確證稱其瘀
    傷是出於被告丙○○拉址時用力按捏所造成，核與告訴人甲○○所為之抓傷造成皮膚紅紅的係屬二事，而驗傷診斷書上
    未記載告訴人甲○○抓傷之傷害，亦僅屬未能證明被告丙○○確有抓傷告訴人阮秀娥之情，尚不能以為認定被告丙○○
    未以拉址之方式造成告訴人甲○○瘀傷之傷害。又被告丙○○既為將告訴人甲○○自告訴人乙○○前面拉離，而拉扯被
    告甲○○，自有造成被告甲○○瘀傷之可能。況一般人在遭
    人用力按捏拉址時，瘀青並不會馬上顯現，而告訴人甲○○
    於受傷後約1小時驗傷(觀諸該驗傷診斷書上記載檢驗日期為
    為98年9月30日上午10時55分)始出現瘀青，亦未有何違反常
    情之處。末以辯護人認就告訴人甲○○如何從家中出來乙節
    ，告訴人甲○○與乙○○之證述不符，然告訴人甲○○與乙○○就被告如何傷害其等2人各節證詞已互核相符，而告訴
    人甲○○如何從家中出來，與本件犯罪事實無關，自不能僅
    以此節而認告訴人2人所為前開證述全部不可採。是以，辯
    護人前開所辯各節，尚不能以為對被告丙○○有利之認定。
(四)綜上所述，被告丙○○所辯並未傷害告訴人2人云云，係屬
    卸責之詞，尚非可取。從而，本件事證明確，被告丙○○之
    犯行堪以認定，應依法論科。
三、核被告所為，係犯刑法第277條第1項之傷害罪。爰審酌被告
    犯後否認犯行，犯後態度非佳，僅因細故，即以前揭方式傷
    害他人，並非可取，惟其並無前科，有臺灣高等法院被告前
    案紀錄表在卷可資，未有不良素行，且其年事已高，兼衡其
    品行、犯罪之動機、目的、手段、犯罪時所受之刺激、被害
    人所受傷害程度等一切情狀，量處如主文所示之刑，並諭知
    易科罰金之折算標準。
四、另聲請簡易判決處刑意旨認被告丙○○於前開時地，基於前
    開傷害之犯意出手毆打告訴人乙○○之胸部，亦涉犯刑法第
    277條第1項之傷害罪嫌。公訴人此部分雖以告訴人乙○○之
    證述及證人甲○○之證述為主要論據。然告訴人乙○○所提
    出之臺北縣立醫院驗傷診斷書上並未記載有何關於該部位所
    受傷害之情形，縱被告確有毆打告訴人乙○○胸部，然如未
    成傷，自亦不能以傷害罪責相繩，本應為無罪之諭知，然此
    部分倘成立犯罪，與上開有罪部分具有接續犯之實質上一罪
    關係，爰不另為無罪之諭知。雖公訴人於本院審理中表示此
    部分應屬並未起訴(見本院卷第58頁背面)，然既聲請簡易判
    決處刑意旨業已記載，仍應認已經起訴，併此說明。
據上論斷，應依刑事訴訟法第299條第1項前段，刑法第277條第1
項、第41條第1項前段，刑法施行法第1條之1，判決如主文。
本案經檢察官蔡興華到庭執行職務。
中    華    民    國    99    年    6     月    30    日
                  刑事第十六庭  法  官  羅月君
上正本證明與原本無異。
如不服本判決應於收受送達後10日內向本院提出上訴書狀，並應
敘述具體理由；其未敘述上訴理由者，應於上訴期間屆滿後20日
內向本院補提理由書（均須按他造當事人之人數附繕本）「切勿
逕送上級法院」。
                                書記官   鄭淑丰
中    華    民    國    99    年    6     月    30    日
附錄本案論罪科刑法條全文
中華民國刑法第277條
（普通傷害罪）
傷害人之身體或健康者，處 3 年以下有期徒刑、拘役或 1 千元
以下罰金。
犯前項之罪因而致人於死者，處無期徒刑或 7 年以上有期徒刑
；致重傷者，處 3 年以上 10 年以下有期徒刑。

司法院資訊處製作；財團法人民間司法改革基金會備份。
